【裁判字號】    92,交聲,1245
【裁判日期】    921128
【裁判案由】    違反道路交通管理處罰條例聲明異議
【裁判全文】
臺灣臺北地方法院交通事件裁定                  九十二年度交聲字第一二四五號
    異議人
    即受處分人  甲○○
右列受處分人因違反道路交通管理處罰條例案件，對於交通部公路總局臺北區監理所
板橋監理站中華民國九十二年九月十六日所為之處分（原處分案號：板監違字第裁四
一－Ａ00000000、板監違字第裁四一－Ａ三Ｐ五０四一五二）聲明異議，本
院裁定如左：
    主  文
原處分均撤銷。
甲○○不罰。
    理  由
一、按法院受理交通事件，準用刑事訴訟法之規定，道路交通管理處罰條例第八十九
    條前段定有明文，是最高法院七十六年臺上字第四九八六號判例「認定犯罪事實
    所憑之證據，雖不以直接證據為限，間接證據亦包括在內，然而無論直接證據或
    間接證據，其為訴訟上之證明，須於通常一般之人均不致有所懷疑，而得確信其
    為真實之程度者，始得據為有罪之認定，倘其證明尚未達到此一程度，而有合理
    之懷疑存在而無從使事實審法院得有罪之確信時，即應由法院為諭知被告無罪之
    判決。」所揭示刑事訴訟法上法院認定事實之最重要原則之一即認定被告有罪，
    就該有罪事實不能有任何之合理懷疑存在之原則於法院審理行為人違反道路交通
    管理處罰條例案件時，當有其適用，易言之，法院於審理行為人違反道路交通管
    理處罰條例案件，當踐行完畢調查證據之程序後，為事實之認定時，如就原處分
    機關所認定之行為人違規之事實仍有合理之訴訟上懷疑，而無法百分之百確信行
    為人確有該當於道路交通管理處罰條例各該處罰條文之構成要件事實時，此際即
    應依訴訟上之待證事實「倘有懷疑，則從被告之利益作解釋」之證據法則，作對
    受處分人有利之認定。
二、本件原處分機關認異議人即受處分人甲○○於民國九十一年二月二十日二十三時
    零二分許在臺北市○○○路快速道（華中橋與光復橋間），駕駛車牌號碼ＦＧ－
    五四四０號自用一般小客車而有超速行駛之行為，經臺北市政府警察局交通警察
    大隊員警以拍照之方式採證，並以異議人有違反道路交通管理處罰條例第四十條
    第一項之行為掣單舉發；又於九十一年四月二十一日十時二十五分許在臺北市○
    ○街○段二二一號，駕駛同一車牌號碼之自用小客車在劃有黃線路段停車行為，
    經臺北市政府警察局交通警察大隊員警，以異議人有違反道路交通管理處罰條例
    第五十六條第一項第四款之行為掣單舉發，嗣異議人於舉發通知單上所載應到案
    日期前向原處分機關提出申訴，經原處分機關向板橋監理所調查結果，仍認定異
    議人有前述違規行為，原處分機關乃於九十二年九月十六日以異議人有違反前揭
    道路交通管理處罰條例第四十條第一項規定之行為，裁處異議人罰鍰新臺幣一千
    七百元，並依第六十三條第一項記違規點數一點及第五十六條第一項第四款規定
    之行為，裁處異議人罰鍰新臺幣九百元。
三、本件訊據異議人堅決否認有右開違規行為，辯稱：事件起源為本人車號ＦＧ－五
    四四０號福特ＴＸ－三型暗紅色車輛，於九十年遺失，九十一年發現無故產生許
    多罰單，才知已被盜用車牌，馬上向碧潭派出所報案，但派出所以牌照過期等理
    由不予受理，但如持原始證件可受理，此為第一次報案，約過三日伊再持車籍原
    始證件前往碧潭派出所，員警因這無法證明是否為事實不予理會，因而無法提出
    報案證明；於九十二年七月十四日至樹林監理站想繳清罰款，欲清償及報廢車輛
    ，但執行人員告知無車牌無法報廢，故提申訴等語。經查，員警所拍之採證照片
    上車輛雖附掛ＦＧ－五四四０號車牌，然與異議人提出其於八十八年四月二十四
    日車輛未失竊前之超速違規照片上所顯示之車輛，確屬不同，有該照片二紙在卷
    可稽，與異議人所有車輛之車籍資料似亦不相符，是異議人上開所辯，即難認不
    可採。
四、綜上所述，依罪疑為輕原則，自應為異議人有利之認定。本件舉發機關及原處分
    機關未予詳查即遽以舉發及裁罰，顯有未洽。本件異議為有理由，自應由本院將
    原處分撤銷，改諭知異議人不罰，以資適法。
據上論斷，應依道路交通案件處理辦法第二十條前段，裁定如主文。
中      華      民      國    九十二    年     十一     月    二十八    日
                                    臺灣臺北地方法院交通法庭
                                        法  官  歐陽漢菁
右正本證明與原本無異。
如不服本裁定，應於裁定送達後五日內，向本院提出抗告狀。
                                        書記官  沈 芳 君
中      華      民      國    九十二    年     十二     月      一      日


司法院資訊處製作；財團法人民間司法改革基金會備份。
